臺灣高雄地方法院民事裁定
108年度消債清字第136號
聲  請  人  陳泉明  
0000000000000000

代  理  人  李明燕律師
上列當事人因消費者債務清理事件聲請清算，本院裁定如下：
    主  文
聲請人陳泉明自中華民國一百零八年九月三日下午四時起開始清
算程序。
命司法事務官進行本件清算程序。
    理  由
一、聲請意旨略以：伊無力清償債務，曾向本院聲請調解但不成
    立，原聲請准予更生，嗣因無業，爰聲請准予清算等語。
二、按「債務人不能清償債務或有不能清償之虞者，得依本條例
    所定更生或清算程序，清理其債務。」消費者債務清理條例
    （下稱本條例）第3 條定有明文。衡以消費者與金融機構間
    債之關係之發生，係依契約自由原則及相互間之信賴為基礎
    ，此為社會經濟活動得以維繫及發展之重要支柱，債務人經
    濟窘迫，固不應任其自生自滅，債權人一方之利益，仍不能
    因之摒棄不顧。是債務人於協商程序中，自應本於個人實際
    財產及收支狀況，依最大誠信原則，商討解決方案。如終究
    不能成立協商，於聲請更生或清算時，法院審酌上開條文所
    謂「不能清償或有不能清償之虞」，應綜衡債務人全部收支
    、信用及財產狀況，評估是否因負擔債務，而不能維持最基
    本之生活條件；所陳報之各項花費，是否確屬必要性之支出
    ；如曾有協商方案，其條件是否已無法兼顧個人生活之基本
    需求等情，為其判斷之準據。
三、經查：
㈠、聲請人於民國106年度至107年度申報所得各為新臺幣（下同
    ）0元、189,266元，107年平均每月所得為15,772元（本件
    元以下均採四捨五入計算），名下無財產，有南山人壽保單
    解約金45,280元（前於107年10月1日、11月5日各領取2,840
    元、450元理賠金，另原有保單號碼Z000000000號保單，業
    於105年5月27日解約，聲請人領回美元3,379元解約金）；
    又聲請人自陳106年1月至107年5月以打零工維生，每月收入
    約18,000元，107年6至11月受雇日鑫人力資源有限公司，派
    遣至國巨大社廠工作，底薪22,000元，另有加班費，領取之
    收入共計約156,281元，107年12月4日至108年4月2日受雇中
    員船舶有限公司（即亨利行），底薪3萬元，另有加班費，
    領取之收入共計139,540元，107年冬季另有經吉陞人力派遣
    至黑貓宅急便擔任理貨員，時薪140元，領取之收入共計4,2
    00元，108年4至5月受雇鄭伯輝擔任水電臨時工，日薪1,500
    元，領取收入共計51,000元，108年6月3至15日受雇匯中工
    程行擔任水電臨時工，日薪1,300元，領取收入共計16,000
    元，現則無業，未領取任何補助等情，有財政部高雄國稅局
    106年至107年綜合所得稅各類所得資料清單及財產歸屬資料
    清單【本院108年度司消債調字第107號卷（下稱調卷）第14
    頁、本院108年度消債更字第163號卷（下稱更卷）第21至22
    頁】、財產及收入狀況說明書（調卷第15至17頁）、債權人
    清冊（調卷第12頁）、戶籍謄本（更卷第28頁）、勞工保險
    被保險人投保資料表（更卷第30頁）、個人商業保險查詢結
    果表（更卷第24頁）、財團法人金融聯合徵信中心前置協商
    專用債權人清冊（本案卷第21至23頁）、信用報告（本案卷
    第19至20頁）、高雄市政府社會局函（本案卷第29頁）、高
    雄市政府都市發展局函（本案卷第28頁）、薪資明細（調卷
    第18頁）、收入切結書（更卷第32至34頁、本案卷第32至33
    頁）、存簿（更卷第35至36頁、第40頁、本案卷第25至26頁
    ）、南山人壽保險股份有限公司函（本案卷第14至17頁）等
    附卷可參。則在別無其他資料可認聲請人有其他收入之情形
    下，考量聲請人目前無業，以其每月收入0元核算現在償債
    能力之基礎，堪認妥適。
㈡、關於聲請人個人日常必要支出部分，聲請人主張與父親、二
    哥同住兄嫂所有房屋，每月租金12,000元，聲請人負擔6,00
    0元，並提出切結書（更卷第55頁）在卷可稽。按債務人必
    要生活費用，以最近一年衛生福利部或直轄市政府所公告當
    地區每人每月最低生活費一點二倍定之，本條例第64條之2
    第1項定有明文。本院參酌衛福部社會司所公告108年度高雄
    市最低生活費為13,099元，則聲請人每月最低生活所必需除
    有特殊情形並有證據證明者外，自宜以此之1.2倍即15,719
    元為度，始得認係必要支出。聲請人主張每月必要支出約15
    ,010元，低於本院計算之基準，尚屬合理。
㈢、關於聲請人扶養支出部分，聲請人稱其須扶養父親陳○仁、母
    親許○華，每月扶養費用各3,500元。經查，陳○仁係34年生
    ，現無業，於106年至107年度均無申報所得，名下有1988年
    出廠車輛3部、1989年出廠車輛2部、1991年出廠車輛1部、1
    993年出廠車輛1部，前於91年6月領取勞保老年給付742,893
    元，每月領取3,876元國民年金老年年金；許○華係43年生，
    現無業，於106年至107年度均無申報所得，名下有2008年出
    廠車輛1部，未領取任何勞保給付及補助等情，此有戶籍謄
    本（更卷第28至29頁）、父親之所得資料清單及財產歸屬清
    單（更卷第18至20頁）、母親之稅務電子閘門財產所得調件
    明細表（本案卷第11至12頁）、父親之存簿（更卷第37至39
    頁、第41至42頁）、勞工保險被保險人投保資料表（更卷第
    31頁、本案卷第13頁）、勞保局已領老年給付證明（本案卷
    第24頁）、勞動部勞工保險局函（本案卷第30頁）、高雄市
    政府社會局函（本案卷第29頁）、高雄市政府都市發展局函
    （本案卷第28頁）附卷可考，客觀上堪認聲請人之父、母親
    均有受扶養之需要。至於扶養費用之部分，按受扶養者之必
    要生活費用，準用第一項規定計算基準數額，並依債務人依
    法應負擔扶養義務之比例認定之，本條例第64條之2第2項亦
    有明定。準此，聲請人所應負擔父、母親每月之扶養費，自
    宜以此為度，始得認係必要支出，是在無其他更為詳實之資
    料可供佐證之情形下，考量父親係住於聲請人嫂嫂所有房屋
    ，母親係住於友人處，均無房屋費用之支出，扣除相當於房
    租支出所佔比例24.36%，本院認即應以108年度高雄市每人
    每月不含房屋支出之最低生活費所必需11,890元為標準【計
    算式：15,719－（15,719×24.36 %）＝11,890元】，扣除父親
    每月領取之國民年金老年年金後，與其餘2名扶養義務人共
    同負擔扶養費。據此計算聲請人父、母親每月之扶養費應以
    6,635元為度【計算式：（11,890－3,876＋11,890）÷2＝65635
    3】。
㈣、綜上所述，以聲請人現無收入，遑論尚有餘款可用於清償扣
    除南山人壽保單解約金45,280元後所餘債務4,019,466元（
    調卷第28至34頁、第37至47頁、第51頁、第56至62頁，包括
    ：第一銀行、台北富邦銀行、聯邦銀行、元大銀行、台新銀
    行、摩根聯邦資產管理股份有限公司、台灣金聯資產管理股
    份有限公司），堪認聲請人確有不能清償債務之情事。從而
    ，聲請人向本院聲請清算，應予准許，並命司法事務官進行
    本件清算程序。
四、依本條例第11條第1 項、第83條第1 項、第16條第1 項，裁
    定如主文。
中　　華　　民　　國　 108　　年　　9 　　月　　3 　　日
              　　民事庭　　法　　　官　賴寶合
以上正本係照原本作成。
本裁定不得抗告。
中　　華　　民　　國　 108　　年　　9 　　月　　3 　　日
  　                        書記官　胡美儀